【裁判字號】    97,交易,96
【裁判日期】    971219
【裁判案由】    過失致死
【裁判全文】
臺灣新竹地方法院刑事判決              97年度交易字第96號
公  訴  人  臺灣新竹地方法院檢察署檢察官
被      告  乙○○
上列被告因過失致死案件，經檢察官提起公訴（97年度偵字第41
52號），本院依簡式審判程序判決如下：
    主  文
乙○○因過失致人於死，處有期徒刑拾月。緩刑貳年。
    事  實
一、乙○○明知其駕駛執照業已註銷，不得駕駛車輛，竟仍於民
    國97年1 月23日晚上某時許，無照駕駛車牌號碼MJ—3347號
    自用小客車，搭載前夫丙○○（另經臺灣新竹地方法院檢察
    署檢察官為不起訴處分確定），由新竹縣竹東鎮往芎林鄉由
    南往北方向行駛，於同日晚上9 時35分許，行經新竹縣竹東
    鎮竹林大橋外車道時，本應注意橋樑不得臨時停車，且依當
    時天候陰、夜間無照明、柏油路面、乾燥、無缺陷、無障礙
    物、視距良好等，並無不能注意之情事，竟疏於注意及此，
    行經前揭竹林大橋P12 標誌處時，因欲下車觀看風景，即將
    上開自用小客車熄火，並顯示危險警示燈，但未立即於車身
    後擺置警示標誌時，即逕將該自用小客車違規停放橋樑上，
    而佔用橋上機車專用車道。適有鍾文演無照且飲酒濃度過量
    而騎乘車牌號碼HTF—485號重型機車，自乙○○同向車道後
    方行駛而來，至前開P12 標誌前時，亦疏未注意車前狀況，
    撞擊乙○○臨時停車於機車專用道上之前揭自用小客車左後
    方，鍾文演因而人車倒地，致鍾文演受有腦震盪有暫時性意
    識喪失合併頭部挫傷、膝及小腿挫傷等傷害。嗣經警據報到
    場處理時，在未有偵查犯罪職權之機關或公務員查知乙○○
    為犯人前，其主動向員警自首其為車禍當事人，而願意接受
    裁判，並為警循線查悉上情。而鍾文演經送行政院國軍退除
    役官兵輔導委員會竹東榮民醫院急救，仍於97年1 月23日晚
    上12時許不治死亡。
二、案經鍾文演之妻甲○○告訴及新竹縣政府警察局竹東分局報
    請臺灣新竹地方法院檢察署檢察官相驗後自動檢舉偵查起訴
    。
    理  由
一、本件被告乙○○所犯過失致死罪，非死刑、無期徒刑、最輕
    本刑為三年以上有期徒刑之罪，被告於本院準備程序進行中
    ，就被訴事實為有罪之陳述，經本院認符合於刑事訴訟法第
    273 條之1 第1 項之規定，裁定進行簡式審判程序，合先敘
    明。
二、訊據被告乙○○對於上揭事實於歷次警詢、偵訊及本院審理
    時均坦承不諱，並為被害人之妻甲○○於警詢、偵訊及本院
    審理時指述在卷，且為證人丙○○於警詢及偵訊、證人錢小
    龍於警詢時均證述明確，此外，復有新竹縣政府警察局竹東
    分局五組相驗案件初步調查報告表1 份、道路交通事故現場
    圖1 份、道路交通事故調查報告表（一）及（二）各1 份、
    行政院國軍退除役官兵輔導委員會竹東榮民醫院於97年1 月
    24 日 所開立之診斷證明書1 份、車籍查詢—基本資料詳細
    畫面2 份、證號查詢汽車駕駛人資料1 份、照片18幀、新竹
    縣政府警察局竹東分局於97年2 月29日以竹縣東警偵字第09
    70003734號函送之車輛勘查報告1 份及新竹縣政府警察局竹
    東分局於97年2 月25日以竹縣東警偵字第0970001932號函送
    之監視器翻拍照片10幀及被害人相驗照片10幀等在卷足稽。
    而被害人鍾文演確係因本件車禍導致死亡，亦經臺灣新竹地
    方法院檢察署檢察官督同法醫相驗明確，並製有勘驗筆錄、
    相驗屍體證明書及檢驗報告書各1 份附卷可憑。次按，汽車
    臨時停車時，應依下列規定：橋樑不得臨時停車，此為道路
    交通安全規則第111 條第1 項第1 款定有明文。被告於上開
    時地駕車，應注意並能注意上開規定，竟不注意，以致肇事
    ，使被害人死亡，顯有過失。而本件車禍經送臺灣省竹苗區
    車輛行車事故鑑定委員會鑑定結果，亦認路權歸屬：乙○○
    駕駛自小客車沿竹林大橋由南往北方向行駛，不得佔用快車
    道或機車道臨時停車影響他車通行。駕駛執照被註銷，不得
    駕駛車輛。鑑定意見：乙○○無照駕駛自小客車佔用機車道
    臨時停車影響他車通行為肇事次因等情，此有臺灣省竹苗區
    車輛行車事故鑑定委員會於97年3 月10日以竹苗鑑970087字
    第0975300761號函暨檢附之鑑定意見書在卷可考；再經送臺
    灣省車輛行車事故覆議鑑定委員會鑑定結果，亦認：依卷附
    調查跡證資料研議結論，照原鑑定意見，惟意見文字改為「
    乙○○於夜間自小客車，違規於橋樑上佔用機車道臨時停車
    ，影響夜間機車行車安全，為肇事次因。其無照駕駛，有違
    規定」等情，有臺灣省車輛行車事故覆議鑑定委員會97年4
    月22日覆議字第0976201403號函1 份附卷足憑，足見被害人
    鍾文演因本件車禍死亡，與被告之過失行為間並有相當因果
    關係。從而，被告之自白核與事實相符而堪採信，本案事證
    明確，被告所為前開過失致死犯行洵堪認定，應予依法論科
    。至被害人鍾文演於夜間酒精濃度過量駕駛重機車，未充分
    注意車前狀況由後撞及前方路邊停車，為肇事主因，其無照
    駕駛，有違規定等情，固有新竹縣警察局道路交通事故當事
    人酒精測定紀錄表1 份、證號查詢汽車駕駛人資料1 份及前
    揭臺灣省車輛行車事故覆議鑑定委員會函1 份附卷足憑，然
    被害人此部分之過失，並不妨本院所為被告具有上揭過失之
    認定，附此敘明。
三、核被告乙○○所為，係犯刑法第276 條第1 項之過失致死罪
    。被告無照駕車，因而致人於死，依法應負刑事責任，就其
    所犯過失致死罪應依道路交通管理處罰條例第86條第1 項規
    定，加重其刑二分之一。被告在犯罪後，在有偵查權限之警
    察機關尚未知悉犯人前，主動向前來現場處理之警員承認為
    肇事人而接受裁判等情，有竹東分局道路交通事故肇事人自
    首情形紀錄表1 份、本院公務電話紀錄表1 份在卷足稽、應
    依刑法第62條前段之規定減輕其刑，並先加後減之。爰審酌
    被告就本件車禍過失程度之輕重，犯罪之情節、手段、所生
    之危害嚴重、犯後坦承犯行，且已與被害人家屬達成和解等
    情，有和解書1 份在卷足稽，足認犯後態度尚稱良好等一切
    情狀，量處如主文所示之刑，以示懲儆。
四、末查被告前未曾受有期徒刑以上刑之宣告，有前述臺灣新竹
    地方法院檢察署刑案資料查註紀錄表及臺灣高等法院被告前
    案紀錄表各1 份在卷可稽，可見其素行尚佳；又被告於歷次
    偵審時均坦承犯罪，且與被害人家屬達成民事和解，並已給
    付全部賠償金額等情，已如前述，本院認被告已有悔意，經
    此偵、審程序之教訓，當知警惕，應無再犯之虞，本院認其
    所受宣告之刑以暫不執行為適當，爰依刑法第74條第1 項第
    1 款規定諭知緩刑2 年，以勵自新。
據上論斷，應依刑事訴訟法第273 條之1 第1 項、第299 條第1
項前段，道路交通管理處罰條例條例第86條第1 項，刑法第276
條第1 項、第62條前段、第74條第1 項第1 款，刑法施行法第1
條之1 第1 項、第2 項前段，判決如主文。
本案經檢察官張嘉宏到庭執行職務。
中    華    民    國    97    年    12    月    19    日
                  交通法庭    法  官   楊惠芬
以上正本證明與原本無異。
如不服本判決應於收受本判決後10日內向本院提出上訴書狀，上
訴書狀應敘述具體理由。上訴書狀未敘述上訴理由者，應於上訴
期間屆滿後20日內補提理由書狀於本院 (均須按他造當事人之人
數附繕本 )「切勿逕送上級法院」。
中    華    民    國    97    年    12    月    19    日
                              書記官   張懿中
附錄本案論罪科刑法條全文：
刑法第276 條第1 項：
因過失致人於死者，處二年以下有期徒刑、拘役或二千元以下罰
金。


司法院資訊處製作；財團法人民間司法改革基金會備份。
